# 大股东让渡股权实施激励的会计处理

提问人：sybspxcpa 时间：2022-11-09 16:58:17
请教陈版：
大股东（公司）无偿（或低价）让渡股份（股权）给子公司高管(相关条款满足股份支付的条件），大股东层面无偿转让股权是适用长投准则还是股份支付准则？如何进行会计处理？
中国证监会上市公司监管部发布的《股权激励有关事项备忘录 2 号》已经做出了规定“股东不得直接向激励对象赠予（或转让）股份。股东拟提供股份的，应当先将股份赠予（或转让）上市公司，并视为上市公司以零价格（或特定价格）向这部分股东定向回购股份”。子公司是上市公司还是非上市公司是否影响大股东层面的会计处理？如何处理？
谢谢！

回答人：chenyiwei
“大股东层面无偿转让股权给子公司高管”的处理，应遵循《企业会计准则解释第 4 号》第七条规定。此时子公司是接受服务方，大股东是结算义务方。
1 、如果转让标的是母公司股票，则母子公司个别报表层面，以及母公司合并报表层面均按权益结算股份支付处理。
2 、如果转让标的是该子公司的股票，则母公司个别报表层面按现金结算股份支付处理，该子公司报表以及母公司合并报表中作为权益结算股份支付处理。
上述两种情况下，母公司代子公司承担的股份支付费用在母公司个别报表层面确认为对子公司的追加长投成本。

提问人：sybspxcpa 时间：2022-11-09 17:05:21
请教陈版：
1 、大股东（公司）无偿（或低价）让渡股份（股权）给子公司高管(相关条款满足股份支付的条件），大股东单体层面无偿转让股权是适用长投准则还是股份支付准则？如何进行会计处理？
2 、上述情况下，大股东合并层面如何进行会计处理？
3 、中国证监会上市公司监管部发布的《股权激励有关事项备忘录 2 号》已经做出了规定“股东不得直接向激励对象赠予（或转让）股份。股东拟提供股份的，应当先将股份赠予（或转让）上市公司，并视为上市公司以零价格（或特定价格）向这部分股东定向回购股份”。子公司是上市公司还是非上市公司是否影响大股东层面的会计处理？如何处理？
谢谢！

回答人：chenyiwei
问题 1 、 2 请见前面帖子下的回复
问题 3 ：这是证监会对上市公司的特殊监管要求，避免因上市公司大股东直接向上市公司高管授予股份以“收买”高管，导致高管对大股东损害中小股东利益的行为丧失警惕或者未予以抵制。但该条规定应不适用于拟上市公司。这是监管要求，而会计处理所遵循的原则是一致的，不受影响。